【裁判字號】    96,交聲,1002
【裁判日期】    970421
【裁判案由】    聲明異議
【裁判全文】
臺灣臺南地方法院交通事件裁定        96年度交聲字第1002號
移送機關    交通部公路總局嘉義區監理所臺南監理站
異議人即    甲○○
受處分人
上列受處分人因違反道路交通管理處罰條例案件，對於交通部公
路總局嘉義區監理所台南監理站民國96年10月29日所為之裁決處
分（處分案號：嘉監南字第裁74-S00000000號）聲明異議，本院
裁定如下：
    主  文
原處分撤銷。
甲○○不罰。
    理  由
一、原處分意旨略以：異議人即受處分人甲○○（下稱異議人）
    於民國96年9月3日22時15 分許，騎乘車牌號碼LB8-982號重
    型機車（下稱LB8-982 號機車）搭載賴國華，沿臺南市○○
    路○段機慢車優先道由東向西行駛，行經該路段680號前，不
    慎自後擦撞由藍爃萱所騎乘、沿同路由東向西行駛之車牌號
    碼XXF-432號重型機車（下稱XXF-432號機車）而肇事，致藍
    爃萱受有右足踝挫傷之傷害，異議人於肇事致人受傷後，未
    採救護措施及未依規定處置，即逕行逃逸離開現場等違規事
    實，經臺南縣警察局交通隊警員於 96年9月18日開立南市警
    交字第S00000000 號舉發違反道路交通管理事件通知單（下
    稱本件舉發通知單）逕行舉發，即交通部公路總局嘉義區監
    理所台南監理站（下稱原處分機關）以前揭違規事實明確，
    於96年10月29日以嘉監南字第裁74-S00000000號裁決書，依
    道路交通管理處罰條例第62條第3項前段、第4項規定，裁處
    異議人罰鍰新臺幣（下同）6千元、吊銷駕駛執照並1年內禁
    考（下稱原處分，又原處分之舉發違規法條欄上漏載同條例
    第62條第3項前段、第67條第3項）。
二、聲明異議意旨略以：異議人固確於上述時間駕駛 LB8-982號
    機車搭載賴國華，於行經上開地點時與藍爃萱所騎乘之XXF-
    432 號機車發生擦撞，然藍爃萱在現場並無受傷之表示，且
    經異議人與藍爃萱互認無事後，始一同離開現場，異議人並
    無駕車肇事致人受傷而未採取救護措施及依規定處置並逃逸
    之違規情事，原處分尚有不當，爰聲明異議請求撤銷等語。
三、按汽車駕駛人駕駛汽車肇事致人受傷或死亡者，應即採取救
    護措施及依規定處置，並通知警察機關處理，不得任意移動
    肇事汽車及現場痕跡證據，違反者處3千元以上9千元以下罰
    鍰；前項駕駛人肇事致人受傷而逃逸者，吊銷其駕駛執照，
    1年內不得考領駕駛執照，道路交通管理處罰條例第62條第3
    項前段、第4項前段、第67條第3項固分別定有明文，惟須汽
    車駕駛人在認知其駕駛汽車肇事致人受傷之情形下，猶逃逸
    而未即採取救護措施及依規定處理者，始足該當上開規定之
    處罰要件。經查：
  (一)異議人於 96年9月3日22時15分許，騎乘LB8-982號機車搭載
    賴國華，沿臺南市○○路○ 段機慢車優先道由東向西行駛，
    行經該路段680號前時，LB8-982號機車之前輪擦撞由藍爃萱
    所騎乘、沿同路由東向西行駛之 XXF-432號機車之後輪，致
    藍爃萱受有右足踝挫傷之傷害等情，為異議人及藍爃萱於警
    詢中陳明，並有上開交通事故（下稱本件交通事故）之道路
    交通事故現場圖、道路交通事故調查報告表(一)、(二)、藍爃萱
    之郭綜合醫院診斷證明書各一份以及交通事故照片18張可稽
    。又臺南縣警察局交通隊警員以異議人有於肇事後並未下車
    察看或採取任何救護措施，即逕行逃逸離開現場之違規事實
    為由，開立本件舉發通知單逕行舉發，並經原處分機關以前
    揭違規事實明確而為原處分等情，有本件舉發通知單及原處
    分各一份可憑。
  (二)異議人固因本件交通事故而涉嫌駕車肇事逃逸之犯行，經警
    移送臺灣臺南地方法院檢察署檢察官以 97年度調偵字第6號
    號偵查案進行偵查（由 96年度偵字第15721號偵查案改分，
    下稱本件偵查案件），惟查：
  (1)異議人迭於警詢及偵訊中稱：我一邊騎乘 LB8-982號機車，
    一邊與搭載之賴國華講話，要載賴國華至龍成飯店，行至臺
    南市○○路○段680號前時， LB8-982號機車之前輪擦撞在前
    方行駛、由藍爃萱駕駛之 XXF-432號機車後輪，藍爃萱停車
    ，我騎至距離藍爃萱約一部汽車車身之距離處停車，藍爃萱
    說「幹嘛」，我說「沒事」，所載之賴國華也有問對方有無
    受傷，藍爃萱當時未說什麼，因藍爃萱未人車倒地，看起來
    未受傷，我看一下沒有事後就離開等語，賴國華於偵訊中亦
    稱：當時我讓異議人載，到達十字路口（上開車禍現場已近
    臺南市○○路○段與永華7街之交岔路口）準備待轉，我有感
    覺異議人之機車有觸碰藍爃萱之機車輪胎，然後就聽到一聲
    「幹嘛」而嚇一跳，異議人問藍爃萱「什麼事」，藍爃萱瞪
    我們一眼就至對向車道，藍爃萱看起來未受傷，且自己騎車
    離開，之後異議人就載我回飯店等語，而藍爃萱則於警詢、
    偵訊中稱：我駕駛 XXF-432號機車搭載小孩至上址，車速約
    時速20至30公里， XXF-432號機車遭異議人所騎之機車自左
    後方撞擊， XXF-432號機車有晃了一下，未人車倒地，我用
    腳撐著地面，右腳踝因而受傷，異議人在撞擊後，騎至距離
    我約一部汽車距離後停下，其回頭看了一下就騎走，當時並
    未與異議人對話或告知我有受傷，且我因知道現場之對向處
    有警察在臨檢，我就未喊叫異議人不要騎走，嗣再至臨檢站
    向警報案等語。
  (2)再者依交通事故現場相片，顯示LB8-982號機車之前輪與XXF
    -432號機車左後車身僅見有輕微之擦痕，可見撞擊力道非鉅
    ，而藍爃萱所受右足踝挫傷，並非顯著可見之傷勢，且依現
    場相片，藍爃萱猶可正常站立而未見有何出血、倒地或顯著
    之受傷徵象，更況依前所述，其在發生車禍之時並未人車倒
    地，復具有自行駕騎機車向警報案之正常行動能力，尚難從
    其外觀舉止即可明顯判知業有受傷之跡象。
  (3)從而，異議人固有駕駛LB8-982號機車與藍爃萱駕駛之機車
    發生擦撞，但從該撞擊力道並非鉅大，而異議人係有停車查
    看而非加速駛離，且當時藍爃萱並未人車倒地或從其外觀舉
    止即呈現受傷之明顯跡象，復未向異議人表示其有受傷而要
    求異議人不得離開之反應等情綜合以觀，依當時車禍現場之
    客觀情狀，尚難達到足以令人產生已肇事致人受傷此等認知
    之程度，則異議人主張其在當時因認藍爃萱並無受傷，始駕
    車離開等語，衡非無據，且經本件偵查案件偵查，亦因無從
    確認異議人有肇事逃逸之犯意，而就其涉嫌之肇事逃逸犯行
    部分，認係罪嫌不足而予以不起訴處分在案，業經本院調閱
    本件偵查案件卷宗查核無誤。是既無從認定異議人有明知業
    已駕駛汽車肇事致人受傷而猶仍逃逸之意，尚不能僅因其於
    發生本件交通事故後，仍繼續駕車行駛而未停於現場，即遽
    認其業已該當道路交通管理處罰條例第62條第3項前段、第4
    項、第67條第3項所規定之處罰要件。
  (三)綜上所述，異議人固有在設有禁止超車標線路段超車之違規
    行為，惟其並無在明知業已肇事致人受傷，猶未即採取救護
    措施及依規定處理並行逃逸之違規事實，則原處分機關仍依
    道路交通管理條例第 62條第3項前段、第4項、第67條第3項
    規定，以原處分對異議人進行裁罰，尚有未洽，本件異議為
    有理由，本院自應撤銷該裁決處分，另為諭知異議人不罰，
    以資適法。
四、據上論結，應依道路交通管理處罰條例第87條第2項、道路
    交通案件處理辦法第20條前段，裁定如主文。
中    華    民    國    97    年    4     月    21    日
                  交通法庭  法  官  陳威龍
以上正本證明與原本無異。
如不服本裁定，應於收受送達後5日內向本院提出抗告狀。（應
附繕本）
                            書記官  鄭吉裕
中    華    民    國    97    年    4     月    21    日


司法院資訊處製作；財團法人民間司法改革基金會備份。
